【裁判字號】    91,訴,4061
【裁判日期】    920129
【裁判案由】    理監事選舉
【裁判全文】
臺北高等行政法院裁定                            九十一年度訴字第四○六一號
    原      告  甲○○
    被      告  臺北市政府財政局
    代  表  人  李述德（局長）
右當事人間因理監事選舉等事件，原告不服台北市政府中華民國九十一年九月十一日
府訴字第０九一二０五五二０００號訴願決定，提起行政訴訟，本院裁定如左︰
    主  文
原告之訴駁回。
訴訟費用由原告負擔。
    理  由
一、按訴願法第一條第一項規定：「人民對於中央或地方機關之行政處分，認為違法
    或不當，致損害其權利或利益者，得依本法提起訴願．．．」第三條第一項規定
    ：「本法所稱行政處分，係指中央或地方機關就公法上具體事件所為之決定或其
    他公權力措施而對外直接發生法律效果之單方行政行為。」第七十七條第八款規
    定：「訴願事件有左列各款情形之一者，應為不受理之決定．．．八、對於非行
    政處分或其他依法不屬訴願救濟範圍內之事項提起訴願者。」民法第五十六條規
    定：「總會之召集程序或決議方法，違反法令或章程時，社員得於決議後三個月
    內請求法院撤銷其決議。但出席社員，對召集程序或決議方法，未當場表示異議
    者，不在此限。總會決議之內容違反法令或章程者，無效。」又「查團體會議所
    為決議，係屬法律行為中之共同行為，其行為之是否有效，應提起民事訴訟以求
    解決，行政官署無從予以處理．．．。」「官署所為單純的事實述或理由說明
    ，並非對人民之請求有所准駁，既不因該項述或說明而生法律上之效果，非訴
    願法上之行政處分，人民對之提起訴願，自非法之所許。」最高行政法院（改制
    前為行政法院）五十五年判字第三二五號判例及六十二年裁字第四十一號判例可
    資參照。
二、本件原告先後於民國（下同）九十一年三月十日、十一日向被告檢舉台北市第五
    信用合作社於九十一年三月十日舉行九十一年度第五十六屆常年社員代表大會（
    下稱五信九十一年社員大會）中之第十九屆理事選舉（下稱五信第十九屆理事選
    舉），開票後未當場宣佈並揭示候補人名單，請求依職權裁定五信第十九屆理事
    選舉無效；及五信九十一年社員大會通過修改章程第九條暨第十八條規定，將社
    員認購最高社股數由原百分之五減為百分之二，有違信用合作社法第十二條規定
    等語。經被告分別以九十一年三月二十九日北市財三字第０九一三０六三六八０
    ０號函復略以：「主旨：有關台端一人請本局依職權裁定臺北市第五信用合作社
    第十九屆理事選舉無效乙案，．．．說明．．．二、有關質疑臺北五信於理事選
    舉開票後，並未當場宣佈並揭示候補人名單，與『信用合作社社員代表負責人應
    具備資格條件及選聘辦法』（以下簡稱『選聘辦法』）規定不符乙節─查台端業
    於九十一年二月十九日函請財政部金融局釋示信用合作社社員代表理監事選舉結
    果須否宣布並揭示候補人名單等疑義，並經該局函復台端略以：『關於選聘辦法
    第三十五條第一項規定理事及監事之選舉，信用合作社應當場宣布並揭示候補人
    名單一節，應視各該社章程有無設置候補理事及候補監事辦理』在案。由於該社
    章程規定並未設置候補理監事，因此，該社尚無當場宣佈並揭示候補人名單之必
    要性。三、另質疑臺北五信候選人號次抽籤時未通知台端等二人到場乙節，按『
    選聘辦法』第二十二條規定，候選人號次之排列，由資格審查委員會於候選人名
    單公告前逕予抽籤決定即可，無須通知候選人到場。四、至於質疑提供不實社員
    代表住址等事項，除候選人名單備註欄可否註記部分，尚無明文規定外，其餘三
    項台端等二人並未提供具體證據，無法查證，且信用合作社係民法第四十五條所
    稱『社團』，因此，台端等二人若仍質疑該社選舉結果，請循司法程序處理。」
    另以九十一年三月二十九日北市財三字第０九一三０六三六八○一號函復略以：
    「主旨：有關台端質疑臺北市第五信用合作社九十一年度常年社員代表大會修改
    章程有違法之嫌乙案，．．．說明．．．二、有關臺北五信修正『章程』第九條
    關於社員被選舉權條件與『信用合作社社員代表負責人應具備資格條件及選聘辦
    法』（以下簡稱『選聘辦法』）規定不符乙節─查信用合作社法第十四條規定，
    與信用合作社交易達一定標準之社員，入社滿一年者始有選舉權，入社滿二年者
    始有被選舉權，其交易之標準，可由各社於章程中訂定之；次查『選聘辦法』第
    三條規定，社員代表候選人除應維持一定股金或存款餘額外，同時必須符合該社
    章程所訂被選舉權標準時，才具備候選資格。據此，該社依『信用合作社法』授
    權規定，修正章程第九條規定，嚴訂社員被選舉權條件，尚無不當，亦符『選聘
    辦法』規定之候選資格條件。三、另有關臺北五信修正章程第十八條關於社員股
    金最高限額由百分之五降至百分之二，顯與財政部每一社員至少應認購二十股，
    至多不得超過實收股金總額百分之五之規定不符乙節─查該社前於九十一年二月
    二十六日函請釋示信用合作社可否在財政部所訂上限範圍內調降每一社員認繳股
    金限額，並經財政部九十一年三月十九日台財融（三）字第○九一○○○九五四
    三號函示略以：『信用合作社．．．若有另行訂定社員認購社股數量限制之需要
    ，得於上開規定每一社員認購社股金額至多不得超過百分之五之範圍內，於章程
    自行訂定每一社員最高認購社股金之上限，惟不得調整上開規定每一社員至少應
    認購二十股股數之標準。』在案，因此，該社章程第十八條有關股金限額修正條
    文尚符規定。」查被告上開二件函文，核係對原告檢舉事項，所為事實述及相
    關法令說明，非屬行政處分，訴願機關決定訴願不受理，自無不合，原告提起撤
    銷訴訟，難謂合法。又如上所述，原告主張五信第十九屆理事選舉及五信九十一
    年社員大會修改章程第十八條之決議無效部分，應循民事訴訟解決，原告提起行
    政訴訟，請求命被告就上開理事選舉及修改章程決議為無效之處分，本院對之無
    裁判權，均應駁回。
三、依行政訴訟法第一百零七條第一項第一款、第十款、第一百零四條，民事訴訟法
    第九十五條、第七十八條，裁定如主文。
中      華      民      國    九十二    年      一      月    二十九    日
                            臺 北 高 等 行 政 法 院  第 一 庭
                                           審 判 長  法    官  王立杰
                                                     法    官  王碧芳
                                                     法    官  黃本仁
右為正本係照原本做成。
如不服本裁定，應於送達後十日內，向本院提出抗告狀（須按他造人數附繕本）。
中      華      民      國    九十二    年      一      月     三十     日
                                                     書 記 官  姚國華


司法院資訊處製作；財團法人民間司法改革基金會備份。
